【裁判字號】    98,交易,157
【裁判日期】    990728
【裁判案由】    過失傷害
【裁判全文】
臺灣屏東地方法院刑事判決             98年度交易字第157號
公  訴  人  臺灣屏東地方法院檢察署檢察官
被      告  甲○○
            丙○○
輔  佐  人  即被告丙○○之女  .
上列被告因過失傷害等案件，經檢察官提起公訴（98年度偵字第
6224號），被告於準備程序就被訴事實為有罪之陳述，本院合議
庭裁定由受命法官獨任逕行簡式審判程序，並予判決如下：
    主  文
甲○○犯過失傷害罪，處有期徒刑月，如易科罰金，以新臺幣
壹仟元折算壹日。
丙○○犯過失傷害罪，處有期徒刑貳月，如易科罰金，以新臺幣
壹仟元折算壹日。
    事  實
一、甲○○於民國98年3 月31日清晨5 時某分許，駕駛車牌號碼
    2471—PA號自用小客車並搭載其女友戊○○，沿速限為時速
    50公里之屏東縣萬丹鄉○○路○段由南往北方向行駛，於同
    日5 時58分行經該路段與香社路之閃光黃燈號誌交岔路口時
    ，其本應注意行車速度，應依標誌或標線之規定，不得超速
    行使，無速限標誌或標線者，行車時速不得超過50公里；暨
    經過閃黃燈路口時，應減速接近，注意安全，小心通過，且
    行駛當時應注意車前狀況，並隨時採取必要之安全措施，而
    依當時天候晴，光線為日間自然光線，路面鋪設柏油且乾燥
    、無缺陷、無障礙物等情形，視距良好，並無不能注意之情
    事，竟疏未注意車前狀況，減速慢行，貿然以時速約70至80
    公里之速度超速疾駛；適有由丙○○所駕駛車牌號碼VO—
    8320號自用小貨車並搭載其配偶丁○○，沿香社路由西往東
    方向欲通過該路口，亦疏未注意車前狀況，並違反行經閃紅
    燈路口時，應減速接近，先停止交岔路口前，讓幹線道車優
    先通行後認為安全時，方得續行之規定，仍未停止讓行駛在
    幹道之甲○○優先通行，而貿然通過上開交叉路口，旋甲○○所駕駛之上揭自小用小客左前車頭因車速過快因閃避不及
    ，而於屏東縣萬丹鄉○○路○ 段南往北方向之車道撞擊丙○○所駕駛上開自用小貨車之右側前車門之車身，致丙○○受
    有胸部鈍挫傷併右側2 至8 肋骨骨折併血胸、右側顴骨骨折
    、腦震盪、右臉7 公分撕裂傷、右肩6 ×5 公分撕裂傷、右
    枕3 公分撕裂傷、左小腿5 公分擦傷、右肘3 公分擦傷等之
    傷害，丁○○受有右側鎖骨骨折、左側第3 至6 肋骨骨折、
    顱內出血、骨盆骨折等之傷害；而戊○○則受有頭部外傷合
    併左臉鈍傷、胸腹鈍傷等之傷害，甲○○亦受有右膝擦傷及
    前額挫傷等之傷害。嗣甲○○於車禍後即停留在現場，且在
    有偵查權限之警察機關尚未發覺犯罪前，主動向據報前來處
    理，有偵辦犯罪職務之屏東縣警察政府局萬單交通事故處理
    小隊警員唐文山坦承肇事，並自願接受裁判。
二、案經丙○○、丁○○、甲○○及戊○○訴請屏東縣政府警察
    局屏東分局報告臺灣屏東地方法院檢察署檢察官偵查起訴。
    理  由
一、本件被告甲○○、丙○○2 人所犯係死刑、無期徒刑或最輕
    本刑為3 年以上有期徒刑以外之罪，亦非屬臺灣高等法院管
    轄第一審之案件，其於準備程式中就被訴事實為有罪之陳述
    ，經本院告知簡式審判程式之旨，並聽取當事人意見後，經
    本院合議庭依刑事訴訟法第273 條之1 第1 項規定裁定由受
    命法官獨任進行簡式審判程式。又簡式審判程式之證據調查
    ，依刑事訴訟法第273 條之2 規定，不受同法第159 條第1
    項審判外陳述排除之限制；再被告對於卷內各項證據亦不爭
    執證據能力，復無事證顯示有何違法取得或類此瑕疵之情，
    故卷內所列各項證據，自得作為證據，合先敘明。
二、訊據被告甲○○、丙○○2 人就上揭犯罪事實，於本院準備
    程序及審理時均坦認不諱，核與被害人即告訴人丙○○、丁○○、甲○○、戊○○於警詢、偵查中指述因本件車禍遭撞
    擊致受傷之情節大致相符（見警卷第3 頁、第5 頁、第4 頁
    、第7 至9 頁、第6 頁、第10頁），復有道路交通事故現場
    圖、道路交通事故調查報告表（一）、（二）、屏東縣政府
    警察局舉發違反道路交通管理事件通知單4 紙、屏東縣警察
    局指揮中心受理110 報案紀錄單、屏東縣政府警察局屏東分
    局萬丹分駐所道路交通事故初步分析研判表各1 紙及現場照
    片16張在卷足佐（見警卷第15至17頁、第32至33頁、偵卷第
    39頁、第27頁、警卷第40頁至第47頁）。按行車速度，依速
    限標誌或標線之規定，無速限標誌或標線者，應依下列規定
    ：一、行車時速不得超過50公里；另汽車行駛時，駕駛人應
    注意車前狀況，並隨時採取必要之安全措施；又閃光紅燈表
    示「停車再開」，車輛應減速接近，先停止於交岔口前，讓
    幹道車優先通行後認為安全時，方得續行；又閃光黃燈表示
    「警告」，車輛應減速接近，注意安全，小心通過，道路交
    通安全規則第93條第1 項第1 款及94條第3 項及道路交通號
    誌設置規則第211 條第1 款、第2 款均分別定有明文；被告
    2 人既領有駕駛執照，對上開規定，自應知之甚詳，並為被
    告等應行注意之事項。而依車禍當時之天候為晴，光線為日
    間自然光線，路面鋪設柏油且乾燥、無缺陷、無障礙物等情
    形，視距良好，為前開道路交通事故調查表（一）所明載，
    被告甲○○自承其意識清楚，所駕車輛機件正常，並無不能
    注意之情事，詎其竟疏未注意車前狀況，並以時速約70至80
    公里之速度超速行駛（依上揭道路交通事故調查表之記載，
    該路段速限為時速50公里）；而被告丙○○經過閃紅燈路口
    時，未注意車前狀況，亦未遵守號誌減速接近，先停止於交
    岔口前，讓幹道車優先通行後認為安全，始行通過一情，業
    經本院當庭勘驗案發當日路口之監視錄影畫面屬實，此有本
    院勘驗筆錄及現場監視光碟1 片在卷可憑（見本院卷第50頁
    ）；另就前揭道路交通事故現場圖所呈現之本件車禍發生之
    客觀狀況，兩車發生撞擊之位置，為屏東縣萬丹鄉○○路○
    段語香社路交叉口南往北交叉路方向之車道，倘被告丙○○
    行經該閃紅燈路口，先行停止並認為安全後，重新起步通行
    ，時速應不高，於短短數秒間，車禍之地點將不會在距離其
    穿越該交叉路口之路緣啟始點甚遠之南往北車道上，是足認
    被告丙○○行經該閃紅燈之路口，顯有未減速接近，先停止
    交岔路口前，讓幹線道車優先通行後認為安全，始行通過之
    疏失甚明。又本院依職權將本件交通事故送請臺灣省車輛行
    車事故覆議鑑定委員會鑑定，鑑定結果略以：「丙○○駕駛
    自小貨車，行經閃光紅燈號誌路口，由支道駛出穿越道路時
    ，未充分注意幹道車動態，與甲○○駕駛自小客車，行經閃
    光黃燈號誌路口，未減速反嚴重超速行駛未注意安全小心通
    過，同為肇事原因」等語，此有上開委員會覆議鑑定意見書
    1 份在卷可憑（見本院卷第56頁）。基此，其等駕車行為分
    別違反上開行車規定，自均有過失，甚為明確〈另本件屏東
    分局萬丹車禍處理小組調查報告第二點雖記載案發當時號誌
    為普通二時相號誌，運作正常（見警卷第2 頁），然查：上
    開記載已與道路交通事故調查表（一）編號所示之號誌動
    作「不正常」不符，復經檢察官函查後，當日案發交叉路口
    之交通號誌運作為6 時至23時為三色運作，其餘時間均為閃
    光運作，此有屏東縣政府警察局98年9 月28日所出具之屏警
    交字第0980050377號函及檢附車禍現場訪查表附卷可參（見
    偵卷第34至35頁），足認上開調查報告記載顯有錯誤，事故
    發生當時交叉路口號誌為閃光運作應可認定，附此敘明〉。
    再本件告訴人丙○○受有胸部鈍挫傷併右側2 至8 肋骨骨折
    併血胸、右側顴骨骨折、腦震盪、右臉7 公分撕裂傷、右肩
    6 ×5 公分撕裂傷、右枕3 公分撕裂傷、左小腿5 公分擦傷
    、右肘3 公分擦傷等之傷害，丁○○受有右側鎖骨骨折、左
    側第3 至6 肋骨骨折、顱內出血、骨盆骨折等之傷害，而戊○○則受有頭部外傷合併左臉鈍傷、胸腹鈍傷等之傷害，甲○○亦受有右膝擦傷及前額挫傷等之傷害，此分別有財團法
    人屏東基督教醫院出具之診斷證明書2 紙、安泰醫療社團法
    人安泰醫院出具之診斷證明書3 紙、國軍左營總醫院附設民
    眾醫療服務處所出具之診斷證明書1 紙在卷可憑（見警卷第
    34至39頁），是被告甲○○、丙○○2 人之過失駕駛行為與
    告訴人丙○○、丁○○、甲○○、戊○○之傷害結果間，具
    有相當因果關係，亦足認定。綜此，本件事證已臻明確，被
    告2 人犯行洵堪認定。
二、核被告甲○○、丙○○所為，均係犯刑法第284 條第1 項前
    段之過失傷害罪。其等過失行為致告訴人2 人受傷（被告甲○○之行為致告訴人丙○○、丁○○2 人受有上開傷害、被
    告丙○○之過失行為，致告訴人甲○○、戊○○2 人受有上
    開傷害），係一行為觸犯數罪名之同種想像競合，均應依刑
    法第55條之規定論以一過失傷害罪。另被告甲○○於車禍發
    生後停留在現場，且向前來現場處理之屏東縣政府警察局屏
    東分局萬丹交通事故處理小隊員警唐文山坦承肇事，自願接
    受裁判等情，業經被告甲○○供陳在案（見警卷第4 頁），
    並有臺中市○○○道路交通事故肇事人自首情形紀錄表及前
    開道路交通事故調查報告表（二）載明被告肇事後並未逃逸
    之情可憑（見警字卷第21頁、第17頁），被告係對於未發覺
    之罪自首而受裁判，自得依刑法第62條前段之規定予以減輕
    其刑。爰審酌被告2 人前無不法之犯罪前科紀錄，素行尚佳
    ，有臺灣高等法院被告前案紀錄表可查，其2 人於本件車禍
    之過失程度，及告訴人丙○○、丁○○之受傷狀況非輕、告
    訴人甲○○、戊○○受傷較為輕微，且被告丙○○、甲○○
    對本件車禍之發生均與有過失，同為肇事原因，又被告2 人
    肇事後迄今尚未能與所有告訴人等達成和解，以金錢稍事彌
    補其因本件車禍所受身心之損害，暨其等犯後坦認自己確有
    過失之犯罪後態度，被告甲○○亦願意以金錢賠償告訴人丙○○、丁○○2 人損害，僅雙方就金額部分無法達成共識，
    本院於考量被告2 人犯罪之情節與其他一切之具體情狀後，
    分別量處如主文所示之刑，並均諭知易科罰金之折算標準，
    以資懲儆。
據上論斷，應依刑事訴訟法第273 條之1 第1 項、第299 條第1
項前段，刑法第284 條第1 項前段、第55條、第62條前段、第41
條第1 項前段，刑法施行法第1 條之1 第1 項、第2 項前段，判
決如主文。
本案經檢察官潘國威到庭執行職務。
中    華    民    國    99    年    7     月    28    日
                  刑事第三庭    法  官  陳怡先
以上正本證明與原本無異。
如不服本判決應於收受判決後10日內向本院提出上訴書狀，並應
敘述具體理由；其未敘述上訴理由者，應於上訴期間屆滿後20日
內向本院補提理由書（均須按他造當事人之人數附繕本）「切勿
逕送上級法院」。
中    華    民    國    99    年    7     月    28    日
                                書記官  龔惠婷
中華民國刑法第284 條（過失傷害罪）因過失傷害人者，處6 月
以下有期徒刑、拘役或5 百元以下罰金，致重傷者，處1 年以下
有期徒刑、拘役或5 百元以下罰金。

司法院資訊處製作；財團法人民間司法改革基金會備份。
